【裁判字號】    99,監,229
【裁判日期】    991130
【裁判案由】    准予處分受監護宣告人不動產
【裁判全文】
臺灣臺南地方法院民事裁定              99年度監字第229號
聲  請  人  黃定發
上列當事人間聲請准予處分受監護宣告人不動產事件，本院裁定
如下：
    主      文
許可聲請人處分受監護人黃劉玉枝所有之坐落臺南縣關廟鄉○○
○段271之7號土地（地目田，面積2,764平方公尺，權利範圍6分
之1）、臺南縣關廟鄉○○○段650之1地號土地（地目旱，面積
1,247平方公尺，權利範圍6分之1）、臺南縣關廟鄉○○○段628
之2地號土地（地目建，面積138平方公尺，權利範圍6分之1）、
臺南縣關廟鄉○○○段629之4地號土地（地目建，面積38平方公
尺，權利範圍6分之1）、門牌號碼臺南縣關廟鄉○○村○○路○
段51巷68弄28號建物（稅籍編號00000000000號、權利範圍6分之
1）之不動產。
聲請程序費用新臺幣壹仟元由受監護人黃劉玉枝負擔。
    理      由
一、按監護人對於受監護人之財產，非為受監護人之利益，不得
    使用、代為或同意處分。監護人為下列行為，非經法院許可
    ，不生效力：(一)代理受監護人購置或處分不動產。(二)代理受
    監護人，就供其居住之建築物或其基地出租、供他人使用或
    終止租賃。監護人不得以受監護人之財產為投資。但購買公
    債、國庫券、中央銀行儲蓄券、金融債券、可轉讓定期存單
    、金融機構承兌匯票或保證商業本票，不在此限，民法第11
    01條定有明文。
二、聲請人聲請意旨略以：受監護人黃劉玉枝（女，民國○○年○
    月○日生，身分證統一編號：Ｚ000000000號）於99年7月30日
    經本院以99年度監宣字第115號裁定宣告為受監護宣告人，
    而聲請人即受監護宣告人之三子，亦為受監護宣告人之監護
    人。受監護人雖因繼承取得坐落1.臺南縣關廟鄉○○○段
    271- 7號土地（權利範圍6分之1）、2.臺南縣關廟鄉○○○
    段650-1地號土地（權利範圍6分之1）、3.臺南縣關廟鄉○
    ○○段628-2地號土地（權利範圍6分之1）、4.臺南縣關廟
    鄉○○○段629-4地號土地（權利範圍6分之1）、5.臺南縣
    關廟鄉○○村○○路○段51巷68弄28號建物（權利範圍6分之
    1 ）之不動產，惟因此等不動產均因借款而設定抵押權予臺
    南縣關廟鄉農會，受監護人無謀生能力，亦需他人長期照顧
    ，故將受監護人所有之不動產處分，較符受監護宣告人之最
    佳利益，為此聲請法院許可監護人黃定發處分受監護人黃劉
    玉枝前述不動產等語，並檢附戶籍謄本3件、臺南縣稅務局
    房屋稅籍證明書1件及土地登記謄本4件為證。
三、經查：
  (一)聲請人主張其為受監護人之三子，受監護人因失智症，致不
    能為意思表示或受意思表示或不能辨識其意思表示效果，且
    接受治療後回復可能性甚低，因而不能管理自己財產，可為
    監護宣告之情形，前經本院以99年度監宣字第115號民事裁
    定宣告黃劉玉枝為監護宣告人在案，而聲請人經選定為受監
    護人之監護人等情，此有聲請人所提出本院上開民事裁定書
    在卷可稽，並經本院調取該卷宗核閱無訛，堪信為真。
  (二)聲請人另主張受監護宣告人黃劉玉枝名下有坐落1.臺南縣關
    廟鄉○○○段271之7號土地（權利範圍6分之1）、2.臺南縣
    關廟鄉○○○段650之1地號土地（權利範圍6分之1）、3.臺
    南縣關廟鄉○○○段628之2地號土地（權利範圍6分之1）、
    4.臺南縣關廟鄉○○○段629之4地號土地（權利範圍6分之1
    ）、5.門牌號碼臺南縣關廟鄉○○村○○路○段51巷68弄28
    號建物（權利範圍6分之1）等之不動產為受監護人黃劉玉枝
    所有之事實，亦據聲請人提出戶籍謄本3件、臺南縣稅務局
    房屋稅籍證明書1件及土地登記謄本4件為證，亦堪認定。
  (三)查聲請人復主張前揭不動產均因借款而設定抵押權予臺南縣
    關廟鄉農會，且受監護宣告人無謀生能力，亦需他人長期照
    顧，有必要將受監護人所有之不動產予以處分等情，亦有土
    地登記謄本4件可證，本院並發函請受監護宣告人之所有子
    女對此表示意見，惟受監護宣告人之子女均未提出異議，故
    聲請人為本項聲請前，亦應已得到受監護人其他子女之同意
    ，故本院斟酌上情，認聲請人之聲請對受監護人尚無不利。
    從而，依前揭法條規定意旨，聲請人即本件受監護人之監護
    人聲請，核與受監護人之利益相符，依法即無不合，應予准
    許。
四、末按非訟事件法稱關係人者，謂聲請人、相對人及其他利害
    關係人。而依法應由關係人負擔費用者，法院裁定命關係人
    負擔時，應一併確定其數額，非訟事件法第10條、第24條第
    1項分別定有明文。經核本件聲請事件，應徵之程序費用為
    新臺幣1,000元，依非訟事件法第106條第2項，本件聲請有
    理由，程序費用應由受監護人負擔，爰依前開規定，併予確
    定如主文第2項所示，附此敘明。
中    華    民    國    99    年    11    月    30    日
                      家事法庭    法  官  郭貞秀
以上為正本係照原本作成
如對本裁定抗告須於裁定送達後10日內向本院提出抗告狀。
中    華    民    國    99    年    11    月    30    日
                                  書記官  鄭隆慶

司法院資訊處製作；財團法人民間司法改革基金會備份。
